【裁判字號】    99,交聲,235
【裁判日期】    990118
【裁判案由】    聲明異議
【裁判全文】
臺灣臺中地方法院交通事件裁定         99年度交聲字第235號
原處分機關  交通部公路總局臺中區監理所臺中市監理站
異  議  人
即受處分人  甲○○
上列受處分人因違反道路交通管理處罰條例案件，對於交通部公
路總局臺中區監理所臺中市監理站中華民國九十八年十二月二十
二日所為之裁決（裁監稽違字第裁六一－ＧＥ0000000號
裁決書），聲明異議，本院裁定如下：
    主    文
原處分關於吊扣汽車駕駛執照（職業聯結車）壹個月部分撤銷。
甲○○汽車駕駛人駕駛汽車肇事，無人受傷或死亡而未依規定處
置逃逸，吊扣普通小型車駕駛執照壹個月。
    理    由
一、原處分意旨略以：異議人即受處分人甲○○（下稱受處分人
    ）駕駛車牌號碼Ｂ八－四六三七號自用一般小客車，於民國
    九十八年十一月二十六日下午十一時三十五分許，行經臺中
    市○○○街七十六號前，因「駕駛汽車肇事，無人受傷而逃
    逸」之違規，為臺中市警察局第六分局交通分隊員警以中市
    警交字第ＧＥ0000000號違反道路交通管理事件通知
    單當場舉發。本站於九十八年十二月二十二日以裁監稽違字
    第裁六一－ＧＥ0000000號裁決書，依違反道路交通
    管理處罰條例第六十二條第一項規定，裁處罰鍰新臺幣（下
    同）三千元（九十八年十二月二十二日已繳納），吊扣汽車
    駕駛執照一個月，施以道安講習。關於吊扣汽車駕照部分，
    謹依交通部九十六年十月十八日交路字第０九六０００九七
    ０七號、九十三年八月十日交路字第０九三０００八二二七
    號等函示「吊扣其持有之駕駛執照，以限制其繼續駕車行駛
    道路之權利，係屬駕駛行為之限制，並不因所持駕駛執照種
    類之不同而有所差異。」辦理，吊扣受處分人現領有之職業
    聯結車駕照一個月等語。
二、聲明異議意旨略以：受處分人領有職業聯結車駕照，因駕駛
    自用小客車違規，能否開立證明吊扣小客車駕照，不要吊扣
    職業聯結車駕照等語。
三、按汽車駕駛人駕駛汽車肇事，無人受傷或死亡而未依規定處
    置者，處新臺幣一千元以上三千元以下罰鍰；逃逸者，並吊
    扣其駕駛執照一個月至三個月；於期限內繳納或到案聽候裁
    決者，處罰鍰三千元，吊扣駕駛執照一個月，並應接受道路
    交通安全講習。道路交通管理處罰條例第六十二條第一項、
    違反道路交通管理事件統一裁罰基準表定有明文。
四、次按道路交通管理處罰條例第六十八條業於九十四年十二月
    十四日修正，並自九十五年三月一日施行，修正前之道路交
    通管理處罰條例第六十八條規定：「汽車駕駛人，因違反本
    條例及道路交通安全規則之規定，受吊扣或吊銷駕駛執照處
    分時，吊扣或吊銷其持有各級車類之駕駛執照。」其立法意
    旨在於違規行為對道路交通秩序之維持及道路交通安全已生
    較大之影響，故規定吊扣或吊銷其持有各級車類之駕駛執照
    ，以限制其繼續駕車行駛道路之權利，其係屬駕駛行為之限
    制，並不因所持駕駛執照種類不同而有所差異。而修正後之
    道路交通管理處罰條例第六十八條規定：「汽車駕駛人，因
    違反本條例及道路交通安全規則之規定，受吊銷駕駛執照處
    分時，吊銷其持有各級車類之駕駛執照。」其立法理由略以
    ：「原條文將違法或違規駕駛人所持有各級車類之駕駛執照
    一併吊扣或吊銷，失之過酷，影響人民工作及生活甚鉅，爰
    修正之。」等語。故依修正後道路交通管理處罰條例第六十
    八條之規定，受吊扣駕駛執照處分，不再吊扣其持有各級車
    類之駕駛執照，僅於受吊銷駕駛執照處分時，始吊銷其持有
    各級車類之駕駛執照，而限縮修正前條文之適用範圍，即受
    吊扣駕駛執照處分，不在本條規定適用之列。是依上開規定
    ，受吊銷駕照處分者，仍維持吊銷其持有各級車類之駕駛執
    照，至於受吊扣駕照處分者，則僅吊扣其違法或違規當時所
    駕駛車輛之駕駛執照，不再吊扣其持有各級車類之駕駛執照
    ，其理甚明。
五、經查：
（一）本件受處分人持有職業聯結車駕駛執照，駕駛普通小型車
      肇事，無人受傷或死亡而未依規定處置逃逸之違規事實，
      為受處分人所不爭執，亦有臺中市警察局中市警交字第Ｇ
      Ｅ0000000號違反道路交通管理事件通知單（下稱
      舉發通知單）、交通部公路總局臺中區監理所臺中市監理
      站裁監稽違字第裁六一－ＧＥ0000000號裁決書與
      送達證影本、及受處分人汽車駕照基本資料表各一份附卷
      可稽，本件違規事實洵堪認定。
（二）又本件受處分人上開違規行為係發生於九十八年十一月二
      十六日，自應適用修正後之道路交通管理處罰條例第六十
      八條規定。且修正後道路交通管理處罰條例第六十八條之
      規定，既將「吊扣」等字刪除，是依上開說明，受處分人
      受吊扣駕駛執照處分時，自不得再吊扣其持有各級車類之
      駕駛執照，故原處分機關於作成吊扣駕駛執照處分時，應
      就行為人所應吊扣之駕駛執照種類予以限定，始符合依法
      行政原則。而受處分人為本件違規行為時，係駕駛普通小
      型車，此有上開舉發通知單附卷可憑，揆諸前開說明，其
      依法所受之處分應為限制其駕駛普通小型車之權利，即應
      吊扣其小型車普通駕駛執照，自不能越級限制其駕駛職業
      聯結車之權利。原處分機關未審酌及此，認應剝奪其用路
      權，而為吊扣受處分人所持有之職業聯結車駕駛執照一個
      月之處分，顯已違反行政程序法第六條、第七條所揭示之
      平等原則及比例原則，非僅於法不合，亦剝奪受處分人駕
      駛職業聯結車之權利，對其之工作權造成極大侵害，且與
      道路交通管理處罰條例第六十八條立法意旨不符，原處分
      難謂合法，應認本件異議為有理由，合應由本院將原處分
      關於吊扣汽車駕駛執照部分予以撤銷，並就該撤銷部分改
      諭知如主文第二項所示之處罰。至原處分中關於罰鍰及施
      以道安講習部分，受處分人並未於聲明異議狀中指摘，應
      認受處分人就此部分未予異議，而告確定，附此敘明。
（三）另公路機關因汽車駕駛人取得高一級車類之駕駛資格者，
      應換發駕駛執照，並准其駕駛較低級車類之車輛，而已領
      有聯結車駕駛執照者，得駕駛大客車、大貨車、代用大客
      車、大客貨兩用車、曳引車、小型車、輕型機器腳踏車的
      規定，而於現行實務上基於一人一照原則僅逐級核給汽車
      駕駛執照一張，致持有職業聯結車駕駛執照者，因駕駛普
      通小客車違規，而須吊扣小型車普通駕駛執照時，產生技
      術層面之困難，惟行政機關本應時時因應法令之變更，而
      精進其行政執行成效，斷不得因技術層面之困難，而置相
      關法令於不顧，甚或逾越比例原則，是技術層面的問題，
      要難據為原處分並無不當之理由，併此敘明。
六、據上論斷，應依道路交通管理處罰條例第八十七條第二項，
    道路交通案件處理辦法第二十條前段規定，裁定如主文。。
中    華    民    國    99    年    1     月    18    日
                    交通法庭   法  官  王世華
以上正本證明與原本無異。
如不服本裁定應於送達後五日內向本院提出抗告狀 (應附繕本)
並敘述抗告之理由。
                                書記官  蕭訓慧
中    華    民    國    99    年    1     月    18    日

司法院資訊處製作；財團法人民間司法改革基金會備份。
